臺灣橋頭地方法院民事裁定
108年度消債更字第155號
聲請人即債  褚明德  
務人                    號                              
0000000000000000

0000000000000000

0000000000000000

代  理  人  呂帆風  法扶律師
上列當事人因消費者債務清理事件聲請更生，本院裁定如下：
    主  文
聲請人褚明德自民國一百零九年三月二十日下午四時起開始更生
程序。
命司法事務官進行本件更生程序。
    理  由
一、聲請意旨略以：聲請人即債務人褚明德前向金融機構辦理消
    費借貸、信用卡契約等，致積欠無擔保債務計新臺幣（下同
    ）3,916,781元，因無法清償債務，乃於民國108年5月間向
    本院聲請前置調解，因無法負擔債權人所提還款方案而於同
    年6月13日調解不成立，因聲請人有不能清償債務或有不能
    清償之虞，復未經法院裁定開始清算程序或宣告破產，爰依
    法聲請准予裁定更生等語。
二、按「債務人不能清償債務或有不能清償之虞者，得依本條例
    所定更生或清算程序，清理其債務。」消費者債務清理條例
    （下稱消債條例）第3條定有明文。衡以消費者與金融機構
    間債之關係之發生，係依契約自由原則及相互間之信賴為基
    礎，此為社會經濟活動得以維繫及發展之重要支柱，債務人
    經濟窘迫，固不應任其自生自滅，債權人一方之利益，仍不
    能因之摒棄不顧。是債務人於協商程序中，自應本於個人實
    際財產及收支狀況，依最大誠信原則，商討解決方案。如終
    究不能成立協商，於聲請更生或清算時，法院審酌上開條文
    所謂「不能清償或有不能清償之虞」，自宜綜衡債務人全部
    收支、信用及財產狀況，評估是否因負擔債務，而不能維持
    最基本之生活條件；所陳報之各項花費，是否確屬必要性之
    支出；如曾有協商方案，其條件是否已無法兼顧個人生活之
    基本需求等情，為其判斷之準據。
三、經查：
  ㈠聲請人前向各金融機構辦理消費借貸、信用卡契約等，致現
    積欠無擔保債務至少3,916,781元（含資產管理公司債務1,1
    92,734元），前即已因無法清償債務，而於108年5月間向本
    院聲請前置調解，因無法負擔債權人所提還款方案而於108
    年6月13日調解不成立等情，有債權人清冊、財團法人金融
    聯合徵信中心前置協商專用債權人清冊、信用報告、調解筆
    錄等件在卷可稽【見本院108年度司消債調字第132號卷（下
    稱消債調卷）第4頁、第7至11頁、第54至57頁】，堪信為真
    實。
  ㈡聲請人現從事工程測量繪圖，為自行接案按件計酬，自陳每
    月收入約30,000元，依報酬轉帳存摺所示108年6月至8月之
    報酬總額為89,157元，核每月平均報酬29,719元，而其名下
    無財產，106、107年度皆未有申報所得，現勞工保險投保於
    職業工會等情，有財產及收入狀況說明書、勞工保險被保險
    人投保資料表、綜合所得稅各類所得資料清單暨國稅局財產
    歸屬資料清單、報酬轉帳存摺內頁、收入切結書附卷可稽（
    見消債調卷第3頁、第12至15頁、本院卷第12至13頁）。則
    查無聲請人有其他收入來源，佐以聲請人提出報酬轉帳存摺
    內頁為證，則以聲請人主張之收入來源，應全非虛罔，是以
    聲請人自陳每月收入30,000元作為核算其現在償債能力之基
    礎，應能反映真實收入狀況。
  ㈢至支出部分，聲請人主張需扶養母親，每月支出扶養費7,860
    元。按直系血親相互間，互負扶養之義務，民法第1114條第
    1 款定有明文。查聲請人母親曾○○，其106、107年度皆未有
    申報所得，名下尚有供其居住之房屋及一筆共有土地，惟每
    月領有國民年金4,331元等情，有戶籍謄本、綜合所得稅各
    類所得資料清單暨國稅局財產歸屬資料清單、領取年金之存
    摺內頁等附卷可證（見本院卷第14至16頁、第23至25頁、第
    35頁）。扶養費用部分，依消債條例第64條之2第1、2項，
    並參照消民法第1118、1119條規定，其負扶養義務之程度，
    亦應考量其目前身負債務之窘境，所負擔之扶養義務能力，
    自非比一般，在無其他更為詳實之資料可供佐證之情形下，
    故本院認定以109年度高雄市最低生活費標準之1.2倍15,719
    元為標準，則扣除國民年金與1名手足分擔母親扶養費後，
    聲請人每月應支出母親扶養費應以5,694元為度【計算式：
    （15,719－4,331元）÷2＝5,694】，聲請人就此主張支出7,86
    0元，尚屬過高。至聲請人個人日常生活必要費用部分，審
    酌聲請人負債之現況，基於社會經濟活動之互賴及誠信，該
    日常生活所需費用，自應節制開支，不得有超越一般人最低
    生活標準之享受，否則反失衡平，本院依消債條例第64條之
    2第1項，參酌衛福部社會司所公告歷年最低生活費標準，10
    9年度高雄市最低生活費標準13,099元之1.2倍為15,719元，
    則聲請人每月最低生活費除有特殊情形並有證據證明者外，
    自宜以此為度，始得認係必要支出。然聲請人主張每月個人
    必要生活費為15,719元，自屬可採。
  ㈣綜上所述，以聲請人現每月之收入30,000元為其償債能力基
    準，扣除其每月扶養費5,694元及個人必要生活費15,719元
    後僅餘8,587元，而聲請人目前負債總額為3,916,781元，以
    上開餘額按月攤還結果，約38年期間始能清償完畢，堪認聲
    請人確有不能清償債務或有不能清償之虞之情事。從而，聲
    請人主張已不能清償債務，聲請本院准予更生，依所舉事證
    及本院調查結果，即無不合。
四、末按「法院開始更生程序之裁定，應載明其年、月、日、時
    ，並即時發生效力。」、「法院裁定開始更生或清算程序後
    ，得命司法事務官進行更生或清算程序，必要時得選任律師
    、會計師或其他適當之自然人或法人一人為監督人或管理人
    。」消費者債務清理條例第45條第1 項、第16條第1 項分別
    定有明文。本件聲請人其目前收入及財產狀況，不能履行債
    務，依聲請人其目前收入及財產狀況，未償之債務亦屬不能
    清償，有如上述。此外，復查無聲請人有消費者債務清理條
    例第46條各款所定駁回更生聲請等事由，從而，聲請人聲請
    更生，洵屬有據，應予准許，爰命司法事務官進行本件更生
    程序。
五、依消費者債務清理條例第11條第1 項、第45條第1 項、第16
    條第1 項，裁定如主文。
中　　華　　民　　國　 109　　年　　3 　　月　　20　　日
              　　民事庭　法　官　李姝蒓
以上正本係照原本作成。
本裁定已於109年3月20日下午4 時公告。
本裁定不得抗告。
中　　華　　民　　國　 109　　年　　3 　　月　　20　　日
  　                      書記官　郭南宏